【裁判字號】    89,訴,3031
【裁判日期】    900418
【裁判案由】    恐嚇取財
【裁判全文】
臺灣臺中地方法院刑事判決                        八十九年度訴字第三三一號
    公  訴  人  臺灣臺中地方法院檢察署檢察官
    被      告  戊○○
                丙○○
右列被告因恐嚇取財等案件，經檢察官提起公訴（八十九年度偵字第一四三一四號）
，本院判決如左：
    主  文
戊○○連續竊盜，累犯，處有期徒刑捌月；又共同意圖為自己不法之所有，以恐嚇使
人將本人之物交付未遂，累犯，處有期徒刑陸月。應執行有期徒刑壹年壹月。
丙○○共同意圖為自己不法之所有，以恐嚇使人將本人之物交付未遂，處有期徒刑肆
月，如易科罰金，以參佰元折算壹日。
    事  實
一、戊○○前曾違反麻醉藥品管理條例案件及犯竊盜、賭博等罪，嗣於民國（下同）
    八十三年間又因違反肅清煙毒條例及麻醉藥品管理條例等案件，經本院分別判處
    有期徒刑三年二月及八月，應執行有期徒刑三年六月確定，並於八十五年四月十
    六日假釋出獄，至八十七年七月二十五日始假釋期滿。乃戊○○於假釋期內又因
    違反麻醉藥品管理條例案件，經本院判處有期徒刑九月，其後並經臺灣高等法院
    台中分院判決駁回上訴確定。嗣前揭假釋經撤銷，上開二案件接續執行，並於八
    十八年十月十五日假釋出獄，至八十九年五月二十七日假釋期滿執行完畢。猶不
    知悛悔，其竟基於意圖為自己不法所有之概括犯意，先於八十九年八月二十四日
    下午二時許，在台中縣豐原市○○路五十一號前，竊取乙○○所有車牌號碼Ｍ三
    –五四九五號箱型車，得手後供己駛用；其後，戊○○惟恐其竊得該箱型車之犯
    行遭查獲，復於八十九年八月二十五日傍晚，在台中縣東勢鎮○○路一五八號前
    ，將藍竹旺所有車牌號碼ＰＤ–七四五○號自小貨車之二面車牌拆下，竊取該等
    車牌，得手後並將之懸掛於其所竊得之前開車號Ｍ三–五四九五號箱型車上使用
    ，而將Ｍ三–五四九五號二面車牌丟棄在台中縣東勢鎮石城橋下。嗣後，戊○○
    在其竊得之前開箱型車上發現車主乙○○所有之明台產物保險卡一張及行動電話
    號碼○九一九–六七九二二五號，認有機可乘，竟另行起意恐嚇取財，而與丙○○共同基於意圖為自己不法所有之犯意聯絡，由戊○○於八十九年八月二十八日
    下午三時許第一次撥打乙○○上開行動電話號碼，向乙○○恐嚇稱：車子在他手
    上，準備新台幣（下同）十一萬元贖回車子等語，乙○○因恐懼其所有上開箱型
    車無法取回，致心生畏怖，而與戊○○討價還價，應允以五萬元代價贖回該車；
    其後於同日下午五時許及晚上七時許，戊○○復接續撥打二次電話予乙○○詢問
    錢是否已備妥？嗣於同日晚上八時許，戊○○又再度撥打電話予乙○○，並約定
    於台中縣豐原市○○路豐原國中前交款。其間，戊○○與丙○○因恐前開箱型車
    為警查獲，無法如願向乙○○取得贖車款五萬元，乃將該箱型車先行藏置在台中
    縣豐原市○○街四三七巷產業道路旁。其後，戊○○為方便前往豐原國中向乙○○取款，明知其綽號「東山」之不詳姓名年籍友人所持有之車牌號碼ＮＵ–二○
    一一號自用小客車來路不明，係屬贓物（該自小客車乃甲○○所有，於八十九年
    八月二十五日上午六時十分許，在台中縣東勢鎮○○路三四三號馬路旁遭不詳姓
    名年籍人士竊取），竟仍於八十九年八月二十八日晚上八時許，在台中縣新社國
    中前，向之借用而予以收受。迨同年月日晚上十一時許，戊○○駕駛車號ＮＵ–
    二○一一號自小客車搭載不知該車為贓車之丙○○至台中縣豐原市○○路豐原國
    中前，由丙○○下車欲向乙○○拿取該五萬元贖車款時，為埋伏在場之員警當場
    查獲，而未得逞，並於戊○○身上扣得乙○○所有之明台產物保險卡一張，復於
    該車號ＮＵ–二○一一號自小客車上扣得Ｔ字型起子二支及鑰匙四支。
二、案經台中縣警察局移送臺灣臺中地方法院檢察署檢察官偵查起訴。
    理      由
一、訊據被告戊○○固坦承有撥打電話恐嚇被害人乙○○須交付五萬元以贖回其所有
    被竊之前開車號Ｍ三–五四九五號箱型車而未得手情事，惟矢口否認有於前開時
    地先後竊取該車號Ｍ三–五四九五號箱型車及ＰＤ–七四五○號二面車牌，暨另
    於上揭時地收受車號ＮＵ–二○一一號贓車等犯行，並辯稱：Ｍ三–五四九五號
    箱型車係伊綽號「阿奇」之朋友所竊取，而於八十九年八月二十四日下午六時許
    在豐原火車站前將該車借予伊使用，當時該車即已懸掛ＰＤ–七四五○號車牌。
    又車號ＮＵ–二○一一號自小客車係共同被告丙○○向綽號「東山」之人借的，
    當初係其同被告丙○○找伊跟他一起去向「東山」牽車云云；另被告丙○○亦矢
    口否認有與被告戊○○共犯前開恐嚇取財未遂犯行，並辯稱：共同被告戊○○雖
    曾向伊陳稱Ｍ三–五四九五號箱型車要還給車主，並順便向車主拿錢，但伊不知
    道戊○○打電話給誰，後來在豐原國中前，戊○○稱有人欠他錢，要伊下車拿錢
    云云。惟查：
（一）車號Ｍ三–五四九五號箱型車於前揭時地遭竊之事實，業經證人即被害人乙○○於警訊時證述明確，並有被害人乙○○立具之贓物認領保管單及車輛竊盜、
      車牌失竊資料個別查詢報表–查詢車輛認可資料各一份附偵查卷可稽，而被告
      戊○○於警偵訊時先則供稱上開Ｍ三–五四九五號箱型車係綽號「阿奇」之人
      竊取之後借予其使用等情；嗣則改稱：該箱型車係共同被告丙○○所竊取，伊
      所以為前述供詞，係丙○○要伊那樣說的等語。其後於本院審理時先則陳稱：
      車號Ｍ三–五四九五號箱型車並非伊竊得，「阿奇」是丙○○的朋友，伊曾聽
      丙○○提過「阿奇」，故警偵訊時才那樣說等詞；嗣後又改稱車號Ｍ三–五四
      九五號箱型車係綽號「阿奇」之友人竊取後借予其使用云云，足見被告戊○○
      前後供詞反覆不定，已有可疑。再者，被告戊○○曾向被告丙○○告以車號Ｍ
      三–五四九五號箱型車係其竊得一節，已據被告丙○○於警偵訊及本院審理時
      均陳述明確，參以被告戊○○於持有該箱型車後，竟然打電話向被害人即該車
      之車主乙○○恐嚇須交出款項以贖回該車，準此而觀，該箱型車若非被告戊○○所竊得，而係其向綽號「阿奇」之友人借用，則衡情，其應不致於敢自作主
      張以該車作為向被害人乙○○恐嚇取財之工具，否則其將來如何能將該箱型車
      返還予「阿奇」，而對「阿奇」有所交待？況被告戊○○復自承其與被告丙○○係同鄉，已相識多年，彼此間並無嫌隙，則衡情被告丙○○亦不致於設詞誣
      陷被告戊○○才是，且被告戊○○之前所供該箱型車實係被告丙○○所竊取，
      其所以陳稱係「阿奇」借予其使用，均係被告丙○○要其如此陳述一節並非虛
      妄，則被告丙○○為求脫免罪責，應早已就上述供詞之內容與被告戊○○相勾
      串而為一致之陳述，始不致於露出破綻，乃被告丙○○於警偵訊及本院審理時
      之供述竟然與被告戊○○相迥異，實則令人訝異。是被告丙○○所稱被告戊○○曾告以前開箱型車係他竊得等情，應屬可信，被告戊○○辯稱其並未竊取該
      箱型車云云，尚難憑採。
（二）次查，被告戊○○於本院審理時固否認有於事實欄所載時地竊取ＰＤ–七四五
      ○號二面車牌情事，並辯稱：該二面車牌係共同被告丙○○所竊取，嗣又改稱
      綽號「阿奇」之友人將車號Ｍ三–五四五九號箱型車借其使用時，當時該車即
      已懸掛ＰＤ–七四五○號車牌云云。然查，被告戊○○於警訊及偵查時曾坦白
      承認其惟恐為警查獲上開車號Ｍ三–五四九五號箱型車為贓車，乃竊取該二面
      ＰＤ–七四五○號車牌，而將之懸掛於前揭箱型車上等情明確，並經證人即被
      害人丁○○證述甚詳，此外，復有被害人丁○○立具之贓物認領保管單及車籍
      作業系統–查詢認可資料各一紙附偵查卷可稽，是被告戊○○嗣後翻異前詞，
      自尚不足以推翻前此所為已有佐證之初供，故被告戊○○所辯，難以採信。
（三）復查，被告戊○○雖亦矢口否認有何收受贓物犯行，並辯稱：車號ＮＵ–二○
      一一號自用小客車係共同被告丙○○向「東山」借的，丙○○並找伊一起去向
      「東山」牽車云云。惟查，車號ＮＵ–二○一一號自用小客車係被害人甲○○
      所有於八十九年八月二十五日上午六時十分許，在台中縣東勢鎮○○路三四三
      號馬路旁失竊等情，業經被害人甲○○於警訊時證述明確，並有台中縣警察局
      車輛協尋電腦輸入單及被害人甲○○立具之贓物認領保管單各一份附偵查卷可
      憑，是該部自用小客車，係屬贓物，至為灼然。且共同被告丙○○於本院審理
      時亦證稱：被告戊○○駕駛車號ＮＵ–二○一一號自用小客車搭載伊至豐原國
      中附近，始告以該部車是贓車等語明確，復參酌被告戊○○於警訊及偵查時曾
      供稱其為向車號Ｍ三–五四九五號箱型車之車主乙○○拿取五萬元贖車款，乃
      向綽號「東山」之男子借用該部車號ＮＵ–二○一一號自用小客車等詞，其前
      後辯詞反覆，閃爍不定，足見其於收受車號ＮＵ–二○一一號自用小客車時，
      已明知該車係來源不明之贓車，對之有贓物之認識甚明。是被告戊○○所辯，
      顯係事後飾卸諉責之詞，自無足取。
（四）又被告戊○○固坦承有撥打電話向被害人乙○○恐嚇須交付五萬元款項以贖回
      其所有被竊之前開車號Ｍ三–五四九五號箱型車而未得手情事，並經被害人乙○○於警訊時指訴綦詳，且被告戊○○為警查獲時，並於其身上扣得乙○○所
      有之明台產物保險卡一張，復有被害人乙○○立具之贓物認領保管單一紙附偵
      查卷可參，足徵被告戊○○此部分之自白確與事實相符，堪以採信。然被告戊○○卻陳稱被告丙○○並不知情，且未與之共同實施上開恐嚇取財行為，其僅
      係要被告丙○○下車向乙○○拿錢而已，而被告丙○○亦矢口否認有何恐嚇取
      財犯行，並以前詞置辯。惟查，被告丙○○既因共同被告戊○○親口告知，而
      得知車號Ｍ三–五四九五號箱型車係被告戊○○竊取而得，已如前述，乃事後
      共同被告戊○○卻又向其告以要將該車還給車主，並向車主拿錢，則衡情被告
      丙○○應知一般竊嫌為掩避犯行猶恐不及，然共同被告戊○○竟於竊車得手後
      ，要將上開箱型車返還車主，不僅自暴其竊車犯行，甚且還要向車主索取錢財
      ，如此而觀，被告丙○○應知共同被告戊○○係要以該箱型車作為向車主恐嚇
      取財之手段才是，乃被告丙○○竟謂其不知共同被告戊○○有向車主乙○○恐
      嚇取財一事，即與常理有違，而有可疑。復參酌被告丙○○於本院審理時亦自
      承其於警訊時，係與共同被告戊○○隔離各別接受調查詢問（詳本院九十年三
      月三十日審判筆錄），則在此情況下，被告丙○○竟仍能供出共同被告戊○○
      在告以要將前揭箱型車還給車主，並向車主拿錢後，即接續多次撥打電話予車
      主，並約定於台中縣豐原市○○路豐原國中前交款，且其後至豐原國中時，又
      由被告丙○○下車取款，準此，足見被告丙○○顯然知情共同被告丙○○撥打
      電話恐嚇車主須交款贖車，並議定由其下車取款，而共同參與實施該等恐嚇取
      財犯行，此外，復有前述證據可資佐證，是被告丙○○所辯，要屬事後卸責之
      詞，殊無可採。
    綜上所述，本件事證已臻明確，被告戊○○所為本案竊盜、收受贓物及與被告丙○○共犯恐嚇取財未遂等犯行，均堪以認定。
二、查被告戊○○先後於事實欄所載時地竊取車號Ｍ三–五四九五號箱型車及ＰＤ–
    七四五○號二面車牌之行為，均係犯刑法第三百二十條第一項之普通竊盜罪。其
    先後二次竊盜犯行，時間緊接，犯意概括，觸犯構成犯罪要件相同之罪名，應依
    連續犯之規定論以一罪，並依法加重其刑。公訴人於起訴書上雖敘及被告戊○○
    係與年籍姓名不詳、綽號「阿奇」之成年男子基於意圖為自己不法所有之犯意聯
    絡，共同竊取被害人乙○○所有車號Ｍ三–五四九五號箱型車，惟並未載述其所
    以為此認定之證據，而本院亦查無其他積極證據足資證明被告戊○○係與該綽號
    「阿奇」之不詳姓名年籍男子共同竊取上開箱型車，是公訴人此部分之指訴，容
    有誤會，附此敘明。另被告戊○○與丙○○共同基於意圖為自己不法所有之犯意
    聯絡，接續撥打被害人乙○○之行動電話號碼○九一九–六七九二二五號，恐嚇
    其須交付五萬元以贖回車子，並由被告丙○○出面取款而未得手，核被告戊○○
    及丙○○二人此部分行為，均係犯刑法第三百四十六條第三項、第一項之恐嚇取
    財未遂罪。再者，被告戊○○與丙○○雖有多次撥打電話向被害人乙○○恐嚇須
    交付五萬元款項以贖回前開箱型車，並約定交款地點之行為，惟此仍屬一貫犯意
    之接續多次行為，僅侵害單一法益，為接續犯，併為敘明。且被告戊○○與丙○○間就該恐嚇取財未遂犯行，有犯意之聯絡及行為之分擔，均為共同正犯。而被
    告戊○○與丙○○二人已著手於恐嚇取財行為之實行而不遂，為未遂犯，均應按
    既遂犯之刑減輕之。又被告戊○○明知其綽號「東山」之不詳姓名年籍友人所持
    有之車號ＮＵ–二○一一號自用小客車係來路不明之贓物，竟仍向之借用而予以
    收受，核其所為，係犯刑法第三百四十九條第一項之收受贓物罪。而被告戊○○
    既自承其係為向被害人乙○○拿取前述五萬元贖車款，始向「東山」借用該部車
    號ＮＵ–二○一一號自用小客車等情（詳偵查卷第四十二頁），依此可知，被告
    戊○○所犯上開恐嚇取財未遂與收受贓物二罪間，顯然有方法結果之牽連關係，
    應依刑法第五十五條之規定，從較重之恐嚇取財未遂罪處斷。又被告戊○○既於
    竊得前揭車號Ｍ三–五四九五號箱型車後，在該車上發現被害人乙○○所有之明
    台產物保險卡一張及行動電話號碼○九一九–六七九二二五號後，始與被告丙○○共同基於意圖為自己不法所有之犯意聯絡，而撥打上開行動電話號碼嚇令被害
    人乙○○交付五萬元贖回車子，準此，被告戊○○應係於上開竊盜犯行後，另行
    起意恐嚇取財，復參酌被告戊○○係於八十九年八月二十四日竊得該箱型車，惟
    其遲至同年月二十八日始撥打電話恐嚇被害人交付款項贖車，是被告戊○○於為
    竊盜犯行之前，若早已存在以向車主恐嚇取財為目的，則衡諸常情，其於竊車後
    應會急於打電話恐嚇車主交錢贖車，以達上述犯罪之目的，乃被告戊○○竟於竊
    車得手後，遲至四天後始向被害人乙○○恐嚇取財，益徵其係另行起意為之。是
    被告戊○○所犯前揭竊盜及恐嚇取財未遂二罪間，犯意各別，行為及罪名互異，
    應予分論併罰。乃公訴人竟認被告戊○○所犯上開竊盜及恐嚇取財未遂二罪間有
    方法目的之牽連關係，應從一重處斷，而與其另犯之收受贓物罪，則係犯意各別
    ，應予分論併罰云云，揆之前揭說明，公訴人此部分之認定，可能容有誤解，併
    此敘明。復查，被告戊○○於八十三年間曾因違反肅清煙毒條例及麻醉藥品管理
    條例等案件，經本院分別判處有期徒刑三年二月及八月，應執行有期徒刑三年六
    月確定，並於八十五年四月十六日假釋出獄，至八十七年七月二十五日始假釋期
    滿。嗣被告戊○○於假釋期內又因違反麻醉藥品管理條例案件，經本院判處有期
    徒刑九月，其後並經臺灣高等法院台中分院判決駁回上訴確定，故前揭假釋乃經
    撤銷，上開二案件接續執行，並於八十八年十月十五日假釋出獄，至八十九年五
    月二十七日假釋期滿執行完畢，此有臺灣高等法院被告全國前案紀錄表及臺灣臺
    中地方法院檢察署刑案資料查註紀錄表各一份附卷可憑，其受有期徒刑之執行完
    畢後，五年以內再犯有期徒刑以上本案之罪，為累犯，應依法加重其刑，而就被
    告戊○○所犯竊盜罪部分遞加重其刑，另就其所犯恐嚇取財未遂罪部分先加後減
    之。爰審酌被告戊○○有事實欄所載之不良素行紀錄，而被告丙○○則前無不良
    素行紀錄，有上開前科紀錄表可參，乃被告戊○○甫於八十九年五月二十七日假
    釋期滿執行完畢，即旋再犯本案之罪，顯見其仍不知警惕、悔改，本件犯罪動機
    、目的、手段、犯罪情節、犯罪所生危害及被告二人犯後仍極力否認犯行，未見
    悔悟，態度並無可取，甚且被告戊○○初始均將一切罪責諉於被告丙○○，俟被
    告丙○○經本院通緝到案，並與之對質後，被告戊○○始坦承其確有為恐嚇取財
    犯行等一切情狀，就被告戊○○、丙○○所為各犯行分別量處如主文所示之刑，
    並就被告戊○○部分定其應執行之刑，另就被告丙○○所處之刑諭知易科罰金之
    折算標準，以示懲儆。
三、至八十九年八月二十八日為警查扣之Ｔ字型起子二支及鑰匙四支，被告戊○○於
    警訊時雖曾供稱：該等物品均係伊所有，預備竊車之用等語，且被告丙○○亦陳
    稱：上開扣案物品均係被告戊○○所有，做為竊取車輛用途等語，惟嗣於本院審
    理時，被告戊○○及丙○○二人均否認對該等物品有所有權。然則，無論前揭扣
    案之字型起子二支及鑰匙四支，究是否為被告戊○○或被告丙○○所有，本院既
    查無證據足資認定該等物品係供被告二人為本案犯罪之用，則依法自不得於本案
    中予以宣告沒收，附為敘明。
四、末查被告丙○○行為後，刑法第四十一條業已於民國九十年一月十日修正公布，
    並於同年月十二日生效，比較新法即修正後刑法第四十一條第一項前段規定「犯
    最重本刑為五年以下有期徒刑以下之刑之罪，而受六個月以下有期徒刑或拘役之
    宣告，因身體、教育、職業、家庭之關係或其他正當事由，執行顯有困難者，得
    以一元以上三元以下折算一日，易科罰金」與舊法即修正前刑法第四十一條規定
    「犯最重本刑為三年以下有期徒刑以下之刑之罪，而受六月以下有期徒刑或拘役
    之宣告，因身體、教育、職業或家庭之關係，執行顯有困難者，得以一元以上三
    元以下折算一日，易科罰金」之結果，新法就被告得予易科罰金之規定，顯然較
    有利於被告丙○○，是依刑法第二條第一項前段之規定，自應適用裁判時之法律
    即修正後刑法第四十一條第一項前段之規定，併此敘明。
據上論斷，應依刑事訴訟法第二百九十九條第一項前段，刑法第二十八條、第五十六
條、第三百二十條第一項、第三百四十六條第三項、第一項、第三百四十九條第一項
、第五十五條、第四十七條、第二十六條前段、第二條第一項前段、修正後刑法第四
十一條第一項前段、第五十一條第五款，罰金罰鍰提高標準條例第一條前段、第二條
，判決如主文。
中      華      民      國      九十      年      四      月    十八    日
                                 臺灣臺中地方法院刑事第七庭
                                        法  官  吳  美  蒼
右正本證明與原本無異。
如不服本判決，應於送達後十日內向本院提出上訴狀 （須附繕本） ，上訴於台灣高
等法院台中分院。
                                        書記官
中      華      民      國      九十      年      四      月   二十五   日
附錄論罪科刑法條
刑法第三百二十條
意圖為自己或第三人不法之所有，而竊取他人之動產者，為竊盜罪，處五年以下有期
徒刑、拘役或五百元以下罰金。
意圖為自己或第三人不法之利益，而竊佔他人之不動產者，依前項之規定處斷。
前二項之未遂犯罰之。
刑法第三百四十六條
意圖為自己或第三人不法之所有，以恐嚇使人將本人或第三人之物交付者，處六月以
上五年以下有期徒刑，得併科一千元以下罰金。
以前項方法得財產上不法之利益，或使第三人得之者，亦同
前二項之未遂犯罰之。
刑法第三百四十九條
收受贓物者，處三年以下有期徒刑、拘役或五百元以下罰金。
搬運、寄藏、故買贓物或為牙保者，處五年以下有期徒刑、拘役或科或併科一千元以
下罰金。
因贓物變得之財物，以贓物論。


司法院資訊處製作；財團法人民間司法改革基金會備份。
